【裁判字號】    99,交聲,1169
【裁判日期】    990407
【裁判案由】    聲明異議
【裁判全文】
臺灣臺中地方法院交通事件裁定        99年度交聲字第1169號
原處分機關  交通部公路總局臺中區監理所臺中市監理站
異  議  人
即受處分人  甲○○
上列受處分人因違反道路交通管理處罰條例案件，對於交通部公
路總局臺中區監理所臺中市監理站於民國99年3月10日所為之處
分（原處分案號：裁監稽違字第裁61-GF0000000號裁決書）不服
，聲明異議，本院裁定如下：
    主    文
原處分撤銷。
甲○○不罰。
    理    由
一、原處分機關略以：異議人即受處分人甲○○騎乘車牌號碼VO
    M-017號輕型機車，於民國99年2月7日15時36分許，在臺中
    市○○路與北屯路口處，因「闖紅燈（北屯路左轉雙十路）
    」之違規，為臺中市警察局第二分局育才派出所員警以中市
    警交字第GF0000000號違反道路交通管理事件通知單予以舉
    發；異議人於前揭時間、地點被舉發違規事實，係違反道路
    交通管理處罰條例第53條第1項之規定，異議人於期限內申
    訴，經舉發單位查復，仍有不服，本站遂於99年3月10日以
    裁監稽違字第裁61-GF0000000號裁決書，裁處罰鍰新臺幣18
    00元整，並依同條例第63條之規定記違規點數3點，逾期則
    依裁決書處罰主文規定裁處等語。
二、聲明異議意旨則以：伊於北屯路綠燈時停健行路待轉，並於
    健行路綠燈時直行右轉雙十路，並無闖越北屯路紅燈左轉雙
    十路之情事，當時只有一位員警在雙十路上攔停，以員警所
    站位置往北屯路方向，只能看到雙十路往北屯路向的號誌，
    無法看到健行路口綠燈，員警可能誤以為闖北屯路紅燈，闖
    紅燈、紅燈左轉實屬判斷推測，實際上伊是北屯路綠燈過路
    口停健行路口待轉，並於健行路綠燈直行右轉雙十路，並無
    闖紅燈之情事等語。
三、按法院受理交通事件，準用刑事訴訟法之規定，道路交通管
    理處罰條例第89條前段定有明文。而按犯罪事實應依證據認
    定，無證據不得認定其犯罪事實；又不能證明被告犯罪者，
    應諭知無罪之判決，刑事訴訟法第154條第2項、第301條第1
    項分別定有明文。再按認定不利於被告之事實，須依積極證
    據，苟積極證據不足為不利於被告事實之認定時，即應為有
    利於被告之認定，更不必有何有利之證據；認定犯罪事實所
    憑之證據，雖不以直接證據為限，間接證據亦包括在內，然
    而無論直接或間接證據，其為訴訟上之證明，須於通常一般
    之人均不致有所懷疑，而得確信為真實之程度者，始得據為
    有罪之認定，若其關於被告是否犯罪之證明未能達此程度，
    而有合理性懷疑之存在，致使無從形成有罪之確信，根據「
    罪證有疑，利於被告」之證據法則，即不得遽為不利於被告
    之認定（最高法院30年上字第816號、76年台上字第4986號
    判例參照）。基此，法院於受理違反道路交通管理處罰條例
    案件時，亦應有其適用，易言之，法院為事實之認定時，如
    就原處分機關所認定之行為人違規事實仍有合理之懷疑，而
    無法達到確信行為人確有該當於道路交通管理處罰條例各該
    處罰條文之構成事件事實時，即應依刑事訴訟上之待證事實
    「倘有懷疑，則從被告之利益作解釋」之證據法則，對受處
    分人為有利之認定，合先敘明。
四、本件原處分機關認異議人即受處分人甲○○騎乘車牌號碼VO
    M-017號輕型機車，於99年2月7日15時36分許，在臺中市○
    區○○路與健行路口，北屯路闖越北屯路口之紅燈左轉雙十
    路，為臺中市警察局第二分局育才派出所警員攔檢取締之違
    規事實，應予裁罰，乃依違反道路交通管理處罰條例第53條
    第1項之規定，裁處異議人罰鍰新臺幣1800元，並記違規點
    數3點等情，僅係以臺中市警察局第二分局99年2月12日中分
    二警交字第0990004338號函覆內容指稱「本案舉發員警稱：
    99年2月7日15時36分許，渠擔服交通整理勤務，在臺中市○
    區○○路與北屯路口，見VOM-017號輕機車駕駛沿北屯路（
    號誌時相為紅燈）紅燈左轉雙十路往方向行駛，員警立即依
    法將該VOM-017號輕機車駕駛甲○○攔停，告知其違規事實
    ，並依違反道路交通管理處罰條例當場舉發。」，為其裁處
    之唯一憑據。惟查：
（一）證人即舉發警員簡國和固於本院中到庭證稱：「異議人當
      時是行駛北屯路直接左轉雙十路，被我攔下，當時健行路
      是綠燈，北屯路是紅燈。」、「（問：當時你所站的位置
      是在雙十路上？）是的。」、「（問：以你所站的位置，
      是否能看到異議人闖越北屯路的紅燈？）可以。」等語（
      參照本院卷第20頁反面），惟經本院當庭命證人乙○○○
      ○於異議人所提出之現場照片上標示其取締當時所在位置
      （參照本院卷第4頁）及異議人違規路線圖（參照本院卷
      第5頁），對照本院命證人乙○○○○提出自攔檢取締位
      置拍攝異議人違規所在位置之照片（參照本院卷第24至26
      頁）可知，證人乙○○○○攔檢取締當時所在之位置，既
      有路邊行道樹阻擋視線，且距離異議人違規之北屯路與健
      行路口又有相當距離，警員於取締當時亦無移動位置至雙
      十路與健行路口處之情，本院認為以證人簡國和當時所在
      位置顯然無法親眼目睹異議人違規闖越北屯路口紅燈逕行
      左轉雙十路之動線。
（二）再者，依據舉發警員簡國和攔檢取締時所在位置觀之，若
      當時健行路方向是綠燈，按理即應是健行路行向直行之車
      輛通行，異議人若係在健行路行向之車流通行前，即單獨
      行駛由北屯路左轉進入雙十路口，確實可疑為係闖越北屯
      路口之紅燈逕行左轉雙十路口，然異議人對此係辯稱：「
      那時候車輛很多，我確實有先到健行路待轉，因為當時健
      行路方向車子也很多，已經停滿的機車，而且有一輛休旅
      車也有壓到機車停等區，所以我當時是停在該輛休旅車的
      左邊，直到健行路綠燈時才起步，之後右轉雙十路。」等
      語（參照本院卷第20頁反面），觀諸異議人提出之現場空
      照圖（參照本院卷第4、5頁），若依異議人所辯，其在北
      屯路有先至健行路口待轉，待健行路綠燈後，第一時間即
      直行右轉進入雙十路口，亦非無可能。
（三）綜上所述，本院認為現有事證，尚不足以認定異議人確實
      為違規闖越北屯路口紅燈左轉雙十路之行為，此外，復查
      無其他積極證據足認異議人有原處分機關所指之違規事實
      ，本諸刑事訴訟法上「罪疑唯輕」之證據原則，自應作對
      異議人有利之認定，原處分機關不察，遽對異議人為上開
      裁決，即難認為允當。是以，本院認為本件異議為有理由
      ，應由本院將原處分撤銷，改諭知受處分人不罰，以資適
      法。
五、據上論斷，應依道路交通案件處理辦法第20條前段，裁定如
    主文。
中    華    民    國    99    年    4     月    7     日
                  交通法庭    法  官  巫淑芳
上正本證明與原本無異。
如不服本裁定，應於送達後5日內，向本院提出抗告狀。
                              書記官  巫偉凱
中    華    民    國    99    年    4     月    7     日

司法院資訊處製作；財團法人民間司法改革基金會備份。
